臺灣彰化地方法院刑事判決　　　　　　　　　　　　　九十二年度易字第六三五號
　　公　訴　人　臺灣彰化地方法院檢察署檢察官
　　被　　　告　乙○○
右列被告因侵占等案件，經檢察官提起公訴（九十二年度偵字第二五五三號），本院
合議庭裁定依簡式審判程序審理，並判決如左：
    主  文
乙○○連續意圖為自己不法之所有，而侵占對於業務上所持有之物，處有期徒刑壹年
肆月。緩刑參年。
    事  實
一、乙○○自民國八十二年某日起，迄九十一年年底，在址設彰化縣彰化市○○路○
    段八二五號（現遷至彰化縣花壇鄉○○路○段七六八號）之新頻道有線電視股份
    有限公司（下簡稱新頻道公司）擔任收費員，負責收取使用新頻道公司提供之有
    線電視之客戶所繳納之收視費用及製作繳款單之業務，為從事業務之人。詎其因
    缺款花用，竟意圖為自己不法之所有，基於侵占及行使業務上登載不實文書之概
    括犯意，利用職務上收取收視費用之機會，自八十九年底某日起（起訴書誤載為
    九十一年四月間），迄九十一年十月某日止，在彰化縣埔鹽鄉○○道公司之客戶
    住處，向客戶收取收視費用後，未按時於每週一、四將款項匯至新頻道公司入帳
    ，反變易持有為所有之意，短報客戶繳納收視費用之期數及金額，並明知此等事
    項為不實，竟在上開客戶住處，將之登載於其業務上作成之繳款單之會計聯或客
    戶聯上，進而持交新頻道公司或繳納款項之客戶留存而行使之，足以生損害於新
    頻道公司及繳納款項之客戶，而以此方式，連續侵占客戶繳交之收視費用共新台
    幣（下同）一百九十七萬一千元，並將該款項花用殆盡。嗣於九十一年十月十八
    日，因乙○○遲未將應繳回之款項八十七萬八千四百元匯回，新頻道公司發覺有
    異，進而清查帳目，始偵知上情。
二、案經新頻道公司訴由臺灣彰化地方法院檢察署檢察官偵查起訴。
    理  由
一、右揭犯罪事實，業據被告乙○○於警偵訊及本院審理中坦承不諱（詳彰化縣警察
    局彰化分局彰警分刑字第○九一○○三一○○○○號刑案偵查卷宗第一頁反面至
    第三頁反面、臺灣彰化地方法院檢察署九十一年度他字第二五四三號偵查卷宗第
    九頁、第五四頁、第七一頁及其反面、九十二年度偵字第二五五三號偵查卷宗第
    十三頁反面至第十四頁反面及本院九十三年一月二日審判筆錄第三頁至第五頁，
    下分別簡稱警詢卷宗、他字卷宗、偵字卷宗），核與告訴人代理人甲○○、張耀
    焜分別於警偵訊及本院審理時指述被告如何侵占及行使偽造之繳款單之情節相符
    （詳警詢卷宗第四頁反面至第五頁反面、他字卷宗第八頁反面、第二九頁至第三
    ○頁、第五三頁反面、偵字卷宗第四頁、第十四頁、本院九十三年一月二日審判
    筆錄第五頁至第六頁），復有繳款單二十紙、被告簽發之本票影本二紙及被告簽
    名確認侵占金額共一百九十七萬一千元之「乙○○侵占挪用公款短缺金額明細」
    乙紙在卷可稽（附於警詢卷宗第七頁、第十一頁、他字卷宗第十一頁至第十六頁
    、第三五頁至第四七頁、偵查卷宗第六頁），綜上，本件事證明確，被告犯行，
    洵堪認定，應依法論科。
二、查被告乙○○將其業務上收取持有屬告訴人所有之款項侵佔入己，核其此部分所
    為，係犯刑法第三百三十六條第二項之業務侵占罪。又其於業務上作成之繳款單
    之會計聯或客戶聯上，登載短缺之客戶繳納收視費用之期數及金額之不實事項，
    進而持交新頻道公司或繳納款項之客戶留存，核其此部分所為，係犯刑法第二百
    十六條之行使第二百十五條之業務上登載不實文書罪，其偽造業務上登載不實文
    書後持以行使，偽造之低度行為應為行使之高度行為所吸收，不另論罪（起訴書
    雖未記載被告亦有行使業務上登載不實文書之犯行，惟此部分業經蒞庭檢察官當
    庭補正）。又其先後多次業務侵占及行使業務上登載不實文書之犯行，均係時間
    緊接，所犯又皆係構成要件相同之罪名，顯各基於概括之犯意反覆為之，皆為連
    續犯，均應依刑法第五十六條之規定論以一罪，並加重其刑。再其所犯上開二罪
    ，有方法、目的之牽連關係，為牽連犯，應依刑法第五十五條之規定，從一重之
    業務侵占罪論處。爰審酌被告侵占款項之金額高達一百九十七萬一千元，惟素無
    前科，有臺灣高等法院被告全國前案紀錄表乙紙在卷可稽，犯後坦承犯行，態度
    良好，且已與告訴人達成和解，有和解書乙紙附卷可稽（附於偵字卷宗第十五頁
    至第十六頁），並按時清償侵占之款項，兼衡被告侵占、行使業務登載不實文書
    之次數、併其犯罪動機、目的、手段、智識程度等一切情狀，量處如主文所示之
    刑。末查被告前未曾受有期徒刑以上刑之宣告，有右揭臺灣高等法院被告全國前
    案紀錄表乙紙附卷可憑，其因一時失慮，致犯本罪，經此科刑教訓後，當知所警
    惕，應無再犯之虞，本院認其所宣告之刑，以暫不執行為適當，爰併予宣告緩刑
    三年，以啟自新。
據上論斷，應依刑事訴訟法第二百七十三條之一第一項、第二百九十九條第一項前段
，刑法第五十六條、第三百三十六條第二項、第二百十六條、第二百十五條、第五十
五條、第七十四條第一款，罰金罰鍰提高標準條例第一條前段，判決如主文。
本案經檢察官吳怡盈到庭執行職務。
中      華      民      國      九十三      年      一      月    七    日
                                臺灣彰化地方法院刑事第三庭
                                    法      官    游  秀  雯
右正本證明與原本無異。
如不服本判決，應於判決送達後十日內，向本院提出上訴狀（須附繕本）。
                                    法院書記官    陳  文  俊
中      華      民      國      九十三      年      一      月    七    日
附錄本案論罪科刑法條全文
刑法第三百三十六條
對於公務上或因公益所持有之物，犯前條第一項之罪者，處一年以上七年以下有期徒
刑，得併科五千元以下罰金。
對於業務上所持有之物，犯前條第一項之罪者，處六月以上五年以下有期徒刑，得併
科三千元以下罰金。
前二項之未遂犯罰之。
刑法第二百一十五條
從事業務之人，明知為不實之事項，而登載於其業務上作成之文書，足以生損害於公
眾或他人者，處三年以下有期徒刑、拘役或五百元以下罰金。
刑法第二百十六條
行使第二百十條至第二百十五條之文書者，依偽造、變造文書或登載不實事項或使登
載不實事項之規定處斷。
